【裁判字號】    96,訴,1260
【裁判日期】    970104
【裁判案由】    違反槍砲彈藥刀械管制條例
【裁判全文】
臺灣臺南地方法院刑事判決              96年度訴字第1260號
公  訴  人  臺灣臺南地方法院檢察署檢察官
被      告  甲○○
指定辯護人  蘇正信  律師
複代理人    蔡弘琳律師
上列被告因違反槍砲彈藥刀械管制條例案件，經檢察官提起公訴
（96年度偵字第2228號），本院判決如下：
    主  文
甲○○未經許可，製造可發射子彈具有殺傷力之改造手槍，累犯
，處有期徒刑伍年肆月，併科罰金新臺幣拾萬元，罰金如易服勞
役，以新臺幣壹仟元折算壹日，扣案如附表一所示之物沒收；又
未經許可，製造子彈，累犯，處有期徒刑壹年貳月，併科罰金新
臺幣參萬元，罰金如易服勞役，以新臺幣壹仟元折算壹日，扣案
如附表二所示之物（不含編號1已試射之子彈壹顆）均沒收。應
執行有期徒刑陸年肆月，併科罰金新台幣拾參萬元，罰金如易服
勞役，以新臺幣壹仟元折算壹日，扣案如附表一、二（不含編號
1已試射之子彈壹顆）所示之物均沒收。
    事  實
一、甲○○前於民國95年4月間因公共危險案件，經本院以95年
    度交訴字第105號判處有期徒刑6月確定，甫於95年8月18日
    因易科罰金而執行完畢。仍不知悔改，未經許可，於95年7
    月間某日（起訴書誤載為8、9月間），透過網路購買模型槍
    四枝、金屬彈殼及火藥後，於同年12月間某日（起訴書誤載
    為10月間），利用其自家鐵工廠之工具，在台南縣新市鄉○
    ○路202號之18第403室租屋內，將上開模型槍、彈殼及火藥
    加以改造成可發射子彈具有殺傷力之改造手槍及子彈。嗣經
    板橋憲兵隊、刑事警察局偵九隊第一組及台南市警察局第五
    分局於共同偵辦時，由監聽中得知甲○○有改造手槍及販賣
    之嫌。乃於96年1月24日13時許，持本院核發之搜索票，前
    往上址搜索，並當場查獲如附表一、二所示之改造手槍、子
    彈、半成品、零件及改造工具一批等物品。
二、案經臺南縣警察局第五分局移送臺灣臺南地方法院檢察署檢
    察官偵查起訴。
    理  由
一、訊據被告甲○○於警詢、偵訊及本院審理時均坦認於上開時
    、地改造手槍及子彈之事實，並有現場查獲照片18張及如附
    表一、二所載之槍、彈、槍砲及彈藥之零件與製造工具等扣
    案可稽。又上開查扣之附表一、二所示之槍、彈及零件，經
    送往內政部警政署刑事警察局鑑定，其中：
  (一)以「性能檢驗法」及「測射法」為鑑定方法，鑑定附表一編
    號「1」、「2」及附表二編號「1」之槍彈之結果為：附表
    一編號「2」之槍枝，係仿BERET TA廠84型半自動手槍製造
    之槍枝，換裝土造金屬槍管而成之改造手槍，機械性能良好
    ，可擊發適用之子彈，認具殺傷力；附表二編號「1」子彈
    3顆，均係土造子彈（均內具直徑約9.0mm之土造金屬彈頭）
    ，採樣1顆試射，可擊發，具殺傷力。附表一編號「1」之槍
    枝（槍枝管制編號0000000000），係仿BERETTA廠84型半自
    動手槍製造之槍枝，槍管內具阻鐵，無法發射彈丸，依現狀
    不具殺傷力。
  (二)以「性能檢驗法」及「拆解法」為鑑定方法，鑑定附表一編
    號「3」至「7」所示物件及附表二編號「2」之子彈結果，
    其中(1)附表二編號「2」之子彈10顆，均係具有直徑約9.0mm
    金屬彈頭之土造子彈，經檢視，不具火藥及底火，均非為完
    整子彈結構，均不具殺傷力。(2)附表一編號「3」之改造槍
    管柒枝，其中參枝，認分係金屬槍管（內具阻鐵）與金屬管
    狀物；貳枝，認均係土造金屬槍管；貳枝，認係土造金屬槍
    管半成品。(3)附表一編號「4」之槍枝槍身貳枝，認分係仿
    BERETTA廠半自動手槍所製造槍枝之金屬槍身（扳機無法正
    常釋放擊錘）與仿VALTRO廠型金屬模型槍製造槍枝之金屬槍
    身（欠缺扳機連動裝置）(4)附表一編號「5」之改造槍枝滑
    套貳枝，認分係仿BERETTA廠M9型半自動手槍所製造槍枝之
    金屬滑套（不含槍機與撞針）與仿ALTR O廠85COMBAT型金屬
    模型槍製造槍枝之金屬滑套（含塊狀槍機）(5)附表一編號「
    6 」之改造槍枝撞針貳枝，認均係土造金屬撞針半成品。(6)
    附表一編號「7」之改造槍枝組件壹批，認分係金屬彈簧、
    金屬復進簧桿、金屬楔型塊、土造金屬撞針座半成品與土造
    金屬槍管半成品。此有內政部警政署刑事警察局槍彈鑑定書
    2份附卷可參（發文日期及文號分別為：96年2月7日刑鑑字
    第0960014813號及96年3月2日刑鑑字第0960023201號）。依
    上述鑑定結果可知，被告甲○○所改造如附表一編號「2 」
    之槍枝（槍枝管制編號0000000000）及附表二編號「1」之3
    顆子彈，均具有殺傷力無疑。是以，被告甲○○自白其有改
    造具有殺傷力之槍枝及子彈乙節，核與事實相符。本件事證
    明確，應法論科。
三、按所謂製造包括創製、改造、組合、混合、化合等行為在內
    ，已損壞之零件加以修理亦屬製造，改造行為亦屬製造行為
    之一種，業據最高法院86年度臺上字第7558號及92年度臺上
    字第924號判決意旨闡釋明確；又依內政部86年11月24日台
    （86）內警字第8670683號公告之槍砲彈藥主要組成零件種
    類，「槍管」、「槍身」、「滑套」、「撞針」係「其他各
    式槍砲」之主要組成零件。經查：
  (一)被告甲○○為改造槍枝，先透過網路購買模型槍，再利用自
    家鐵工廠之工具，將模型槍進行拆解、改造及組合等行為，
    致使附表一編號「2」之槍枝（槍枝管制編號0000000000）
    具有殺傷力，已如前述。是其所為改造槍枝部分，係犯槍砲
    彈藥刀械管制條例第8條第1項之未經許可製造可發射子彈具
    有殺傷力之改造手槍罪。至附表一編號「1」之改造槍枝經
    改造後雖不具殺傷力，但仍為被告甲○○於密切接近之時間
    、地點所製造，其各個製造行為之獨立性極為薄弱，所侵害
    者復為同一社會法益，在刑法評價上，可視為數個舉動之接
    續施行較為合理，為接續犯，應論以製造改造手槍既遂一罪
    。又其為製造改造槍枝，另行製造、持有槍枝主要組成零件
    之「槍管」、「槍身」、「滑套」或「撞針」，則為其製造
    槍枝之階段行為所吸收，不另論罪。
  (二)被告甲○○為改造子彈，同透過網路購買金屬彈殼及火藥，
    再利用自家鐵工廠之工具，進行拆解、改造及組合等行為，
    致使附表二編號「1」之3顆子彈，已具有殺傷力。是其所為
    改造子彈部分，係犯槍砲彈藥刀械管制條例第12條第1項之
    未經許可製造子彈罪。至附表二編號「2」之子彈10顆，雖
    經鑑定不具殺傷力，但亦為被告甲○○於密切接近之時間、
    地點所製造，僅因製造失敗而不具殺傷力，是其製造此部分
    子彈之行為獨立性極為薄弱，所侵害者亦為同一社會法益，
    在刑法評價上，應視為數個舉動之接續施行較為合理，為接
    續犯，應論以製造子彈既遂一罪。
  (三)又被告甲○○製造槍枝及子彈後持有之低度行為，亦為其製
    造槍枝、子彈之高度行為所吸收，均不另論罪（參見最高法
    院90年度臺上字第880號等判決意旨）。
  (四)核被告甲○○所為係犯槍砲彈藥刀械管制條例第8條第1項之
    製造可發射子彈具有殺傷力之改造手槍罪及同條例第12條第
    1項之製造子彈罪。又被告甲○○雖同時、地為製造槍彈及
    子彈之行為，且製造時間緊接，地點相同，但改造槍枝一般
    係以鑽床、電動砂輪機、電動鑽孔機等工具，將圓鐵條以鑽
    床鑽通製成內具阻鐵之土造金屬槍管後，再將購買之模型槍
    予以拆卸，換裝槍管、槍身、滑套、拋彈夾、槍機、撞針或
    滑套內彈簧等主要組成零件，手續甚為繁雜，始能製造出性
    能良好，可擊發適用子彈，具有殺傷力之改造槍枝。子彈則
    以上述工具，將購得之金屬子彈予以鑽孔後，再裝填黑色火
    藥即可完成，顯見二者製造方法差別甚大。再者，槍枝雖需
    填裝子彈後始能發揮發射功能，但製造槍枝者，未必即有製
    造子彈之必要，亦可委由他人製造、向他人購買或以其他方
    式取得子彈。再由立法體系觀之，製造槍枝及子彈分列於槍
    砲彈藥刀械管制條例第8條及第12條而予處罰，罰責輕重亦
    不同，顯認製造槍枝及子彈分屬不同犯罪行為，視二者行為
    對於社會治安之危害程度不同，而為不同之處罰。因此，製
    造槍枝及子彈之罪，所侵害者雖同為社會法益，但不能因此
    即認二者間有想像競合關係而論以一罪。從而，
    本件被告甲○○所犯上開二罪，犯意各別，行為互異，應予
    分論併罰。
  (五)查被告甲○○於95年4月間因公共危險案件，經本院以95年
    度交訴字第105號判處有期徒刑6月確定，甫於95年8月18日
    因易科罰金而執行完畢，此有臺灣高等法院被告全國前案紀
    錄表附卷可參，其於刑之執行完畢後，5年內故意再犯本件
    有期徒刑以上之罪，應依累犯規定加重其刑。爰審酌上情，
    又社會上常見不法之徒擁槍自重，輕則用之恐嚇勒索、欺壓
    善良，重則持以搶劫、擄人勒贖、殺人，可見槍枝及子彈對
    社會治安之危害甚鉅。被告甲○○因自家環境及求學所得知
    識，對於機械之製造有所專精，卻不思正途，用以改造具有
    殺傷力之槍枝及子彈，如因此流入市面，將嚴重破壞社會秩
    序及治安，惟念及其始終坦承犯行，犯罪後態度良好，再者
    其改造具有殺傷力之槍彈僅槍枝1枝、子彈3顆等一切情狀，
    量處如主文所示之刑，並就併科罰金部分諭知易服勞役之折
    算標準。
四、沒收部分：
  (一)扣案如附表一編號「2」所示之槍枝及附表二編號「1」之子
    彈2顆（不含已試射之子彈），均具有殺傷力，屬違禁物，
    不問屬於犯人與否，應依刑法第38條第1項第1款規定，宣告
    沒收。
  (二)附表一編號「3」至「7」之槍管、槍身、滑套、撞針、零件
    一批，經鑑定及上開內政部函示，為改造槍枝之主要組成零
    件；附表二編號「3」、「4」之火藥，同經內政部刑事警察
    局鑑定結果，分別為煙火類火藥及雙基類火藥（參見96年度
    偵字第2228號卷第40頁之鑑驗通知書），均屬上開內政部公
    告之炸彈或爆裂物之主要組成零件，亦為違禁物，均應依刑
    法第38條第1項第1款規定宣告沒收。
  (三)附表一編號「1」之槍枝及附表二編號「2」之子彈10顆，經
    鑑定，雖均不具殺傷力，但均為被告甲○○所有，供其改造
    槍枝或子彈所用之物，一依刑法第38條第1項第2款規定沒收
    。其餘扣案如96保管南院保管字第867號所載之改造工具1批
    （含電鑽1枝），雖為被告甲○○製造槍、彈時所用之工具
    ，但其供稱為自家鐵工廠所有，又無其餘事證足資證明為其
    所有，爰不另為沒收之諭知。
  (四)已試射之子彈1顆，其彈藥部分已因擊發而燃燒殆盡，其餘
    部分亦裂解為彈頭及彈殼，已不具子彈之外型及功能，不屬
    違禁物，亦非供被告犯罪所用之物，亦不予宣告沒收。
五、據上論結，應依刑事訴訟法第299條第1項前段，槍砲彈藥刀
    械管制條例第8條第1項、第12條第1項，刑法第11條前段、
    第47條第1項、第51條第5款、第7款、第38條第1項第1款、
    第2款、第42條第3項，判決如主文。
本案經檢察官乙○○到庭執行職務。
中    華    民    國    97    年     1     月    4    日
                  刑事第四庭    審判長法  官  鄭文祺
                                      法  官  黃翰義
                                      法  官  許蕙蘭
以上正本證明與原本無異
如不服本判決應於收受本判後10日內向本院提出上訴書狀，並應
敘述具體理由。如未敘述上訴理由者，應於上訴期間屆滿後20日
內向本院補提理由書狀（均須按他造當事人之人數附繕本）「切
勿逕送上級法院」。
                                書記官  卓春成
中    華    民    國    97    年     1     月    4    日
附錄本案論罪科刑法條：
槍砲彈藥刀械管制條例第8條第1項
  未經許可，製造、販賣或運輸鋼筆槍、瓦斯槍、麻醉槍、獵槍
  、空氣槍或第4 條第1 項第1 款所定其他可發射金屬或子彈具
  有殺傷力之各式槍砲者，處無期徒刑或5 年以上有期徒刑，併
  科新臺幣1千萬元以下罰金。
槍砲彈藥刀械管制條例第12條第1項
  未經許可，製造、販賣或運輸子彈者，處 1 年以上 7 年以下
  有期徒刑，併科新臺幣500 萬元以下罰金。
附表一
┌──┬─────────┬───┬──────────────┐
│編號│品            名  │數  量│       備       註          │
├──┼─────────┼───┼──────────────┤
│1   │仿BERETTA廠84型半 │1枝   │槍枝管制編號                │
│    │自動手槍          │      │0000000000                  │
│    │（含彈匣一個）    │      │（無殺傷力）                │
├──┼─────────┼───┼──────────────┤
│2   │仿BERETTA廠84型半 │1枝   │槍枝管制編號                │
│    │型半自動手槍      │      │0000000000                  │
│    │（含彈匣一個）    │      │（有殺傷力）                │
├──┼─────────┼───┼──────────────┤
│3   │槍管              │7枝   │3枝係金屬槍管（內具阻鐵）與 │
│    │                  │      │金屬管狀物；2枝係土造金屬槍 │
│    │                  │      │管；2枝係土造金屬槍管半成品 │
│    │                  │      │。                          │
├──┼─────────┼───┼──────────────┤
│4   │槍身              │2枝   │係仿BERETTA廠半自動手槍所製 │
│    │                  │      │造槍枝之金屬槍身（扳機無法  │
│    │                  │      │正常釋放擊錘）與仿VALTRO 廠 │
│    │                  │      │型金屬模型槍製造槍枝之金屬  │
│    │                  │      │槍身（欠缺扳機連動裝置）。  │
├──┼─────────┼───┼──────────────┤
│5   │滑套              │2枝   │係仿BERETTA廠M9型半自動手槍 │
│    │                  │      │所製造槍枝之金屬滑套（不含  │
│    │                  │      │槍機與撞針）與仿ALTRO廠85   │
│    │                  │      │5COMBAT型金屬模型槍製造槍枝 │
│    │                  │      │之金屬滑套（含塊狀槍機）。  │
├──┼─────────┼───┼──────────────┤
│6   │撞針              │2枝   │係土造金屬撞針半成品。      │
├──┼─────────┼───┼──────────────┤
│7   │零件              │1批   │係金屬彈簧、金屬復進簧桿、金│
│    │                  │      │屬楔型塊、土造金屬撞針座半成│
│    │                  │      │成品與土造金屬槍管半成品。  │
└──┴─────────┴───┴──────────────┘
附表二
┌──┬─────────┬────┬─────────────┐
│編號│品            名  │數  量  │     備       註          │
├──┼─────────┼────┼─────────────┤
│1   │直徑9.0MM土造子彈 │3顆     │經取樣試射1顆，可擊發，認 │
│    │                  │        │具殺傷力。                │
├──┼─────────┼────┼─────────────┤
│2   │直徑9.0MM土造子彈 │10顆    │不具火藥及底火，非完整子彈│
│    │                  │        │結構，認不具殺傷力。      │
├──┼─────────┼────┼─────────────┤
│3   │火藥              │1包     │含袋重44.8公克，已採樣1公 │
│    │                  │        │克化驗，係煙火類火藥。    │
├──┼─────────┼────┼─────────────┤
│4   │火藥              │2瓶     │2瓶共重49.3公克，已各採樣1│
│    │                  │        │公克化驗，係雙基發射火藥  │
└──┴─────────┴────┴─────────────┘


司法院資訊處製作；財團法人民間司法改革基金會備份。
